臺灣臺北地方法院刑事判決　　　　　　　96年度易字第2711號
公　訴　人　臺灣臺北地方法院檢察署檢察官
被　　　告　乙○○
上列被告因妨害名譽案件，經檢察官聲請以簡易判決處刑（96年
度偵字第801號），由本院改依通常程序審理，本院判決如下：
    主  文
乙○○連續公然侮辱人，處拘役拾日，如易科罰金，以銀元
佰元即新臺幣玖佰元折算壹日。減為拘役拾伍日，如易科罰金，
以銀元佰元即新臺幣玖佰元折算壹日。
    事  實
一、乙○○因知悉甲○○與林宜臻有網路買賣糾紛，且明知甲○
    ○所申請使用之雅虎奇摩拍賣網站帳號：nuunuu0915號，拍
    賣編號：0000000000號之拍賣檔案內，係甲○○與多人共同
    使用，竟基於公然侮辱之概括犯意，自民國九十二年十一月
    十六日上午九時十七分許起至翌日下午六時三十八分許止，
    利用其臺北縣新店市○○路○段二二八巷一四號一樓住處或
    臺北縣木柵區世新大學內之電腦設備，先後登入雅虎奇摩ma
    miqqqq號帳號中，連結至甲○○上開雅虎奇摩拍賣網站帳號
    之拍賣檔案內，將e-shopping版中載有「現在有一種不平衡
    報復心態變的神經質」、「雞蛋裡挑骨頭只要商品有一點點
    不順眼就認為賣家敘述不實」、「和這種人打交道好恐怖」
    、「之前我妹也曾經被這個人以五間律師事務所恐嚇過」、
    「這種人把他送進精神病院瘋子一個」、「明明手的皮膚就
    又老又租糙還自己編假評價自誇自己皮膚白人又美他病的很
    嚴重哦」等粗鄙言語內容之文章共計三十九篇，公然轉貼在
    該拍賣檔案項下「問與答－提出問題」版面中，辱罵甲○○
    ，均足以貶損甲○○之社會評價。
二、案經甲○○訴請臺灣臺北地方法院檢察署檢察官偵查後聲請
    以簡易判決處刑。
    理  由
一、訊據被告乙○○矢口否認涉有上開犯行，辯稱：僅係出於讓
    證人甲○○瞭解網路上相關評價內容之意轉貼該等文章，並
    無公然侮辱之意云云。然查：
  (一)上開犯罪事實，業據證人甲○○於警詢時及偵查中證述在卷
    ，並經被告於偵查中及本院訊問時坦稱：其確有自九十二年
    十一月十六日上午九時十七分許起至翌日下午六時三十八分
    許止，以電腦登入其所使用雅虎奇摩mamiqqqq號帳號，連結
    至證人甲○○上開雅虎奇摩拍賣網站帳號：nuunuu0915號，
    拍賣編號：0000000000號之拍賣檔案項下「問與答－提出問
    題」版面等語不諱，而證人甲○○申請使用之上開帳號，非
    僅供證人甲○○一人使用，尚同時供證人湛小霞、蘇清順、
    林欣怡、楊啟男、曾韻玲、曾韻珊等人共同使用一節，亦經
    證人甲○○於警詢時證述在卷，且有證明書四十三份在卷可
    稽（九十五年度偵緝字第二五二四號卷第五七頁至第九九頁
    、第一一五頁、第一一六頁），並據證人湛小霞、蘇清順、
    林欣怡、楊啟男、曾韻玲、曾韻珊於本院九十四年度易字第
    五九二號刑事案件審理中證述屬實，有該案九十五年一月十
    九日審判筆錄一份附卷可憑（同上偵查卷第一００頁至第一
    ０六頁）。此外，復有中華電信股份有限公司數據通信分公
    司九十六年一月四日數行客密九五帳字第一九二號含暨函覆
    之網路使用者資料一份在卷可稽（同上偵查卷第一一五頁、
    第一一六頁）。是以，被告確有轉貼上開內容文章之行為，
    洵堪認定。
  (二)再者，被告所轉貼之上開內容文章中，就「現在有一種不平
    衡報復心態變的神經質」、「雞蛋裡挑骨頭只要商品有一點
    點不順眼就認為賣家敘述不實」、「和這種人打交道好恐怖
    」、「之前我妹也曾經被這個人以五間律師事務所恐嚇過」
    、「這種人把他送進精神病院瘋子一個」、「明明手的皮膚
    就又老又租糙還自己編假評價自誇自己皮膚白人又美他病的
    很嚴重哦」字語，依社會通念，均足以貶損他人之社會評價
    及尊嚴，為輕蔑他人、使人難堪之詞，顯屬侮辱之言語無疑
    。又以被告於本院審理時坦稱：已有使用網路購物業已有一
    年至二年之經驗，並知悉同一帳號可供多人同時使用等語，
    以及被告係在拍賣檔案項下轉貼上開內容文章等情觀之，堪
    認被告將載有上開辱罵粗鄙字語文章轉貼至證人甲○○上開
    拍賣檔案問與答案項下，係在明知該等內容可供不特定人或
    多數人共見共聞之公然情形下仍而為之，其主觀上顯有公然
    侮辱之犯意甚明。準此，被告辯稱其並無侮辱之意云云，要
    係事後卸責之詞，不足採信。從而，被告上開公然侮辱之犯
    行，已堪認定，應予依法論處。
二、按被告行為後，刑法部分條文業於九十四年一月七日修正，
    九十四年二月二日公布，九十五年七月一日施行，現行刑法
    第二條第一項規定：「行為後法律有變更者，適用行為時之
    法律。但行為後之法律有利於行為人者，適用最有利於行為
    人之法律。」，上開規定乃與刑法第一條罪刑法定主義契合
    ，而貫徹法律禁止溯及既往原則，係規範行為後法律變更所
    生新舊法律比較適用之準據法，是刑法第二條本身雖經修正
    ，但刑法第二條既屬適用法律之準據法，本身尚無比較新舊
    法之問題，應一律適用裁判時之現行刑法第二條規定以決定
    適用之刑罰法律，先予敘明。而本次刑法修正之比較新舊法
    ，應就罪刑有關之共犯、未遂犯、想像競合犯、牽連犯、連
    續犯、結合犯，以及累犯加重、自首減輕暨其他法定加減原
    因（如身分加減）與加減例等一切情形，綜其全部罪刑之結
    果而為比較（最高法院九十五年五月二十三日九十五年度第
    八次刑庭會議決議參照）。茲查：
  (一)刑法第三百零九條第一項之公然侮辱罪，法定刑為拘役或三
    百元以下罰金，其中罰金刑部分，依修正後刑法施行法增訂
    第一條之一規定：「中華民國九十四年一月七日刑法修正施
    行後，刑法分則編所定罰金之貨幣單位為新臺幣。九十四年
    一月七日刑法修正時，刑法分則編未修正之條文定有罰金者
    ，自九十四年一月七日刑法修正施行後，就其所定數額提高
    為三十倍。但七十二年六月二十六日至九十四年一月七日新
    增或修正之條文，就其所定數額提高為三倍。」；另刑法第
    三十三條第五款修正為：「主刑之種類如下：五、罰金：新
    臺幣一千元以上，以百元計算之。」，於九十五年七月一日
    即九十四年一月七日刑法修正施行後，固應依刑法施行法第
    一條之一規定，改以新臺幣計算罰金數額，且提高罰金數額
    至三十倍，所得科處之罰金刑為最高新臺幣九千元、最低新
    臺幣一千元。然依被告行為時之刑罰法律，即刑法第三十三
    條第五款規定之罰金最低額一元計算，罰金刑最高為銀元三
    千元、最低額為銀元十元，換算為新臺幣，最高額雖分別與
    新法同為新臺幣九千元，然最低額僅為新臺幣三十元。因此
    ，比較上述修正前、後之刑罰法律，以修正前罰金之規定，
    較有利於被告。
  (二)刑法第五十六條連續犯之規定，業經修正刪除，此刪除雖非
    犯罪構成要件之變更，但顯已影響行為人刑罰之法律效果，
    自屬法律有變更，應依新法第二條第一項規定為新舊法之比
    較（最高法院九十五年第八次刑事庭會議決議參照）。新法
    修正施行後，被告上開公然侮辱之犯行，即均須分論併罰，
    是比較新舊法之結果，應適用較有利於被告之行為時法律即
    修正前刑法第五十六條規定，論以連續犯。
  (三)本件被告行為時之修正前刑法第四十一條第一項前段規定：
    「犯最重本刑為五年以下有期徒刑以下之刑之罪，而受六個
    月以下有期徒刑或拘役之宣告，因身體、教育、職業、家庭
    之關係或其他正當事由，執行顯有困難者，得以一元以上三
    元以下折算一日，易科罰金。」，該時易科罰金之折算標準
    ，依修正前罰金罰鍰提高標準條例第二條前段（現已刪除）
    之規定，係就其原定數額提高為一百倍折算一日，亦即被告
    行為時之易科罰金折算標準，應以銀元三百元折算一日，經
    折算為新臺幣後，應以新臺幣九百元折算為一日。惟九十五
    年七月一日修正公布施行之刑法第四十一條第一項前段規定
    ：「犯最重本刑為五年以下有期徒刑以下之刑之罪，而受六
    個月以下有期徒刑或拘役之宣告者，得以新臺幣一千元、二
    千元或三千元折算一日，易科罰金。」。是以，比較修正前
    後易科罰金之折算標準，以修正公布施行前刑法之規定，較
    有利於被告，自應依刑法第二條第一項前段，適用修正前刑
    法第四十一條第一項前段規定，定其易科罰金之折算標準。
三、核被告所為，係犯刑法第三百零九條第一項公然侮辱罪。起
    訴意旨認被告係犯刑法第三百十條第二項之加重誹謗罪，然
    因被告所轉貼載有上開內容之文章，均係屬謾罵字眼，自不
    應以加重誹謗罪論處。惟此業經公訴檢察官於本院審理時當
    庭變更起訴法條為刑法第三百零九條第一項之公然侮辱罪，
    並請被告一併予以辯論在案，本院自得予以審理，附此敘明
    。被告於上開時、地先後多次公然侮辱犯行間，時間緊接，
    犯罪構成要件相同，顯係基於概括犯意反覆為之，為連續犯
    ，應依修正前刑法第五十六條之連續犯規定，以一罪論，並
    加重其刑。爰審酌被告犯罪之動機、目的、手段、僅因上網
    時見有關於證人甲○○之網路拍賣糾紛，即忿忿不平，轉貼
    上開載有輕蔑、令人難堪言詞之文章內容辱罵證人甲○○、
    所生危害及犯後於本院審理時雖否認犯行，然坦承有轉貼上
    開內容文章事實之態度等一切情狀，量處如主文所示之刑，
    並依修正前刑法第四十一條第一項前段規定，諭知易科罰金
    之折算標準。另按犯罪在中華民國九十六年四月二十四日以
    前者，除本條例另有規定外，有期徒刑、拘役或罰金，減其
    刑期或金額二分之一，九十六年七月四日制定公布，並自九
    十六年七月十六日施行之中華民國九十六年罪犯減刑條例第
    二條第一項第三款定有明文。本件被告所犯上開公然侮辱罪
    之犯罪時間，係在九十六年四月二十四日之前，復核無同條
    例所定不予減刑之情形，應依同條例第二條第一項第三款規
    定，減其刑期二分之一，並依修正前刑法第四十一條第一項
    前段規定諭知易科罰金之折算標準。
四、本件檢察官原聲請簡易判決處刑，惟經本院認有刑事訴訟法
    第四百五十一條之一第四項但書所定之情形，爰改依通常程
    序審判，併予敘明。
據上論斷，應依刑事訴訟法第四百五十二條、第二百八十四條之
一、第二百九十九條第一項前段，中華民國九十六年罪犯減刑條
例第二條第一項第三款、第七條，刑法第二條第一項前段、第三
百零九條第一項，修正前刑法第五十六條、第四十一條第一項前
段，罰金罰鍰提高標準條例第一條前段，修正前罰金罰鍰提高標
準條例第二條，現行法規所定貨幣單位折算新臺幣條例第二條，
判決如主文。
本案經檢察官侯靜雯到庭執行職務。
中　　華　　民　　國　　96　　年　　12　　月　　31　　日
  　　　　　　　        臺灣臺北地方法院刑事第十五庭
                            法　官　吳麗英
以上正本證明與原本無異。
如不服本判決，應於判決送達後十日內向本院提出上訴狀（應抄
附繕本）。告訴人或被害人如對於本判決不服者，應具備理由請
求檢察官上訴，其上訴期間之計算係以檢察官收受判決正本之日
期為準。
　　　　　　　　　　　　　　書記官　田華仁
中　　華　　民　　國　　96　　年　　12　　月　　31　　日
附錄本案論罪科刑法條全文：
刑法第三百零九條
公然侮辱人者，處拘役或三百元以下罰金。
以強暴犯前項之罪者，處一年以下有期徒刑、拘役或五百元以下
罰金。
